【裁判字號】    89,勞訴,15
【裁判日期】    901017
【裁判案由】    職業災害補償金
【裁判全文】
臺灣彰化地方法院民事判決  八十九年度勞訴字第十五號
    原      告  乙○○
    訴訟代理人  丙○○
    法定代理人  丁○○
    複代理人    甲○○
右當事人間請求職業災害補償金事件，本院判決如左：
    主      文
被告應給付原告新台幣貳佰肆拾陸萬捌仟柒佰伍拾壹元，及自民國八十九年十一月十
五日起至清償日止，按年息百分之五計算之利息。
原告其餘之訴駁回。
訴訟費用由被告負擔十分之七，餘由原告負擔。
本判決於原告以新臺幣捌拾貳萬參仟元供擔保後得假執行，但被告如於假執行程序實
施前，以新台幣貳佰肆拾陸萬捌仟柒佰伍拾壹元為原告預供擔保，免為假執行。
原告其餘假執行之聲請駁回。
    事      實
甲、原告方面：
一、聲明：（一）被告應給付原告新台幣（下同）四百萬八千六百十六元，及自起訴
    狀繕本送達之翌日起至清償日止，按年息百分之五計算之利息。（二）訴訟費用
    由被告負擔。（三）願供擔保請求宣告假執行。
二、陳述：
（一）原告自民國八十六年九月二十六日受僱於被告公司，於八十七年十一月五日中
      午十二時二十分許，在工作中左手遭滾輪機壓輾及燙傷，發生職業災害，致原
      告受有左手壓輾傷、燙傷併第四指遠端指節、第五指近端指節截肢之傷害。
（二）被告違反勞動基準法第三十、三十二、三十五條規定，其延長工時使男工一日
      超過三小時，一個月工作總時數超過四十六小時，勞工繼續工作四小時未給三
      十分鐘之休息，在發生本件職業災害前一個月總加班時數為七十六小時，如包
      括繼續工作四小時後應給之三十分鐘休息時間，其總加班時數為一百零八小時
      ，又職業災害前四日，平均工作時數是每日連續工作十八點六小時，職業災害
      前二日（八十七年十一月三、四日）平均工作時數每日連續工作十六小時，「
      過勞」顯係本件職業災害發生之主因。
（三）依行政院勞工委員會八十五年一月二十五日八五勞動三字第一０００一八號函
      釋，勞動基準法第五十九條第二款所稱：勞工在醫療中醫療中不能工作，係指
      勞工於職災醫療期間，不能從事勞契約中所約定之工作，至於雇主如欲使勞工
      從事其他非勞動契約所約定之工作，應與勞工協商，但被告係以存證信函限原
      告於文到一星期內前往上班，雖提及被告將以較輕鬆之工作由原告擔任，然恐
      嚇否則以曠職論云云，顯未與原告協商變更勞動契約之內容。
（四）原告發生職業災害迄今，被告僅給付八十七年十一月至八十八年二月間之四個
      月，每月二萬元之補償金，及一萬元之慰問金，共計九萬元，其餘補償分文未
      給。為此請求被告為補償或損害賠償，分述如下：
  （１）醫療費用補償部分：原告因職業災害受傷，除勞保給付外、自費支出醫療費
        用六萬零一百四十三元，爰依勞動基準法第五十九條第一款規定請求補償。
  （２）工資補償部分：原告因職業災害不能工作，自八十七年十一月至八十九年十
        月之二年期間，被告應按其原領工資數額予以補償，至其原領薪資數額之計
        算，因原告在職災發生前半年，皆在過時加班，已將「延長工時」變成「正
        常工時」，所以延長工時之加班費應納入原領工資內計算，從而，按其職業
        災害發生前一日之原領工資，其日薪為八百元，時薪為一百元，加班前二小
        時以按加給三分之一計，為二百六十六元，加班第三至六小時按加給三分之
        二計，為六百六十六元，當日繼續工作時四小時依規定一應給三點五次休息
        ，每次三十分鐘，應給休息之加班時間為二點三三小時，按加給三分之一計
        ，為二百三十三元，又每月責任津貼二千元、全勤獎金一千元，均屬經常係
        給與，平均一日一百元，故而職業災害發生前一日之原領工資為二千零六十
        五元，被告應給付之工資補償，第一年為六十一萬九千三百九十五元，第二
        年為六十五萬三千三百五十元，合計一百二十七萬二千七百四十五元，爰依
        勞動基準法第五十九條第二款規定請求補償。
  （３）資遣費部分：被告違反上述勞工法令，致有損害勞工原告之權益，原告得不
        經預告終止勞動契約，爰以本件起訴狀繕本之送達作為終止勞動契約之通知
        ，並請求發給資遣費，其計算為：八十七年五、六、七、八、九、十月份工
        資分別為三萬四千零二十六元、三萬零三百四十九元、三萬一千二百九十四
        元、三萬五千八百八十六元、三萬一千八百三十元、四萬二千二百零八元，
        合計二十萬零五千五百九十三元，月平均工資為三萬三千五百二十元，原告
        自八十六年九月二十六日起至八十九年十一月三日止受僱於被告，其年資以
        三年計，被告應給付資遣費十萬零五百六十元，爰依勞動基準法第十四條第
        四項準用第十七條規定請求資遣費。
  （４）勞動能力喪失之損害賠償部分：原告向勞工保險局申請之殘廢給付，經核發
        八萬二千五百元，可見係以殘廢等級第十二級，以一百日之薪資計算殘廢給
        付，原告自八十六年十一月起至八十七年十月止十二個月內，其每月領得之
        薪資分別為二萬一千三百元、二萬八千八百十七元、二萬二千元、二萬七千
        一百三十二元、二萬六千三百五十八元、二萬八千八百六十七元、三萬一千
        一百五十元、二萬九千二百八十七元、三萬零三百六十七元、三萬三千三百
        三十三元、三萬零六百六十六元、三萬七千九百三十三元，月平均工資為二
        萬八千九百三十四元，依原告所受傷害為殘廢第十二級計算，其減少勞動能
        力百分之三０．七六，原告每年因勞動能力減少所受之損害為十萬六千八百
        零一元，原告至年滿六十歲退休尚有三十五年，所以原告因勞動能力減少所
        受之損害，並按霍夫曼計算法扣除中間利息後，共計為二百十九萬五千一百
        六十八元，依民法第一百九十三條規定，被告應負損害賠償責任。
  （５）精神慰藉金部分：原告自退伍起即進入被告公司，因被告過失發生職業災害
        受傷成殘，且原告未婚，受傷後身心飽受煎熬，爰依民法第一百九十五條規
        定，請求精神慰藉金二十萬元。
  （６）第一年看護費部分：原告因職業災害受傷，第一年間共六次手術，日常生活
        包括吃飯、洗澡、更衣、大小便等，均無法自理，處處委託家人照料，其親
        人看護之費用，依每月一萬五千元計算，一年為十八萬元，原告此部份損失
        自應由被告賠償之。
（五）被告抗辯稱原告對於損害之發生與有過失等語，但勞動基準法係採無過失主義
      ，雇主無過失應「補償」，有過失應「賠償」。
（六）自認已收取被告給付四個月之每月二萬元補償，及一萬元慰問金，共計九萬元
      ，並已領取勞保局給付之殘廢給付八萬二千五百元、及傷病給付十五萬七千五
      百七十五元。
乙、被告方面：
一、聲明：（一）原告之訴駁回。（二）訴訟費用由原告負擔。
二、陳述：
（一）本件傷害發生後，被告隨即將原告送醫治療，並於職災後四個月，每月墊付二
      萬元，並於住院期間致贈慰問金一萬元，原告於傷害經治療後，應依勞工保險
      條例、勞動基準法等規定，提出勞工保險傷害診斷書，聲請職災公傷病假，如
      治療結束，應回到被告公司上班，被告亦會依其受傷情形，調整其適合之工作
      ，並申請勞保傷病給付、殘廢給付，如有不足，被告自會依勞動基準法第五十
      九條規定，給予職業災害補償金，但原告均未辦理，被告不知如何補償。
（二）原告對於假日工資、加班費之計算並非正確：
  （１）假日工資部分：被告公司之薪資結構有底薪、工作津貼（每月二千元）、全
        勤獎金（每月一千元）、工作獎金（每日六十七元），因此計算假日工資應
        係底薪、工作津貼、全勤獎金合計後除以三十日，加上工作獎金六十七元，
        因此每月被告短發之部分，自八十七年五月起至同年十月止，應分別為一千
        一百六十九元、六百五十元、六百五十元、五百元、五百元、六百元，共計
        四千零六十九元。
  （２）加班費部分：同上假日工資計算法所示，應以全部經常性給與，即底薪、津
        貼、工作獎金加計後，除以八小時，即為每小時加班費，自八十七年五月起
        至同年十月止之每小時加班費，分別為一百零八元、一百二十元、一百二十
        元、一百十二元、一百十二元、一百十二元。
（三）關於原告請求之各項金額，分述如下：
  （１）職災醫療補償部分：補償與否，應以「必需之醫療費用」為限，且雇主對於
        勞工因遭遇職業災害所致殘廢、傷害固有補償責任，但如同一事故，已依勞
        工保險條例補償者，雇主得予以抵充之，本件被告為原告投保勞工保險，原
        告受傷應可依勞保條例享有勞保給付，原告提出之醫療收據，應說明是否非
        勞保給付而完全自費支出？或該等支出是否為勞保不給付？且其中病房費五
        萬七千九百三十元，非屬醫療必要費用。
  （２）工資補償部分：原告應提出資料說明「醫療中不能工作之期間若干」、「原
        領工資若干」，依原告提出之勞保傷病診斷書記載：「所需復建治療至少半
        年」，但復建及治療期間並非無法從事其他輕微工作，因此該期間並不當然
        是「醫療不能工作」期間，原告請求二年之工資補償依據何在？又原告受傷
        前數月，其工資結構為底薪每日八百元，工作津貼每月二千元，全勤獎金每
        月一千元，二者平均每日一百元，因此其原領工資應為底薪八百元加上述平
        均津貼及獎金一百元，為九百元。
  （３）職災第一年看護費用：原告未提出證據證明該等支出之事實，被告否認之，
        且此部份請求依法無據。
  （４）喪失勞動能力部分：
    （ａ）原告受有左手第四、五手指部分截肢，食指掌關節較僵硬等傷害，但原告
          從事紙印花機器操作，此部份傷害不影響其繼續從事勞動之能力。
    （ｂ）勞委會中區檢查所職災檢查報告雖載：「該雇主所設置之轉印機之熱轤（
          滾輪）與毛毯間未設置護罩、護圍等設備」云云，但被告買入轉印機，該
          機械出廠時即無護罩、護圍等設備，同業亦未聞有護罩、護圍者，被告並
          非明知並故意、過失不設施該項設備，且原告發生職災時，是以右手持紗
          布輕觸滾輪，以清潔表面污點，並不需要去接觸滾輪與毛毯接觸處」因此
          該損害之發生與是否設置護圍等並無因果關係，該報告亦指稱原告「缺乏
          警覺性」，原告竟將不需動作之左手任意放置機器上，致左手遭捲入，亦
          與有過失。
  （５）精神慰藉金核屬偏高。
  （６）資遣費部分：原告主張依勞動基準法第十四條終止契約，已罹三十日之期間
        ，自不得主張該終止權。
    理      由
一、原告主張其自八十六年九月二十六日受僱於被告公司，於八十七年十一月五日中
    午十二時二十分許，在工作中左手遭滾輪機壓輾及燙傷，發生職業災害，致原告
    受有左手壓輾傷、燙傷併第四指遠端指節、第五指近端指節截肢之傷害等事實，
    已據其提出考勤表、醫療費用收據、診斷書等件為證，亦有上述職災檢查報告在
    卷可參，可見原告確係在工作中受傷，被告對此部分亦不爭執，應認原告此部份
    主張為真實。
二、按勞工每日正常工作時間，每週工作總時數不得超過四十八小時，修正前勞動基
    準法第三十條定有明文，又按因季節關係或因換班、準備或補充性工作，有在正
    常工作時間以外工作之必要者，雇主經工會或勞工同意，並報當地主管機關核備
    後，得將第三十條所定之工作時間延長之。其延長之工作時間，男工一日不得超
    過三小時，一個月工作總時數不得超過四十六小時，及按勞工繼續工作四小時，
    至少應有三十分鐘之休息，勞動基準法第三十二條第一項前段、第三十五條前段
    亦有明文。本件原告又主張被告違反勞動基準法第三十、三十二、三十五條規定
    ，其延長工時使男工一日超過三小時，一個月工作總時數超過四十六小時，勞工
    繼續工作四小時未給三十分鐘之休息，在發生本件職業災害前一個月總加班時數
    為七十六小時，又職業災害前四日，平均工作時數是每日連續工作十八點六小時
    ，職業災害前二日（八十七年十一月三、四日）平均工作時數每日連續工作十六
    小時，「過勞」係本件職災發生主因等情，業據提出上述考勤表為證，依上述考
    勤表所載，原告於八十七年十一月一日係自上午八時上班至下午八時下班，八十
    七年十一月二日、三日，均自上午八時上班至下午十時下班，又依上述職災檢查
    報告平均工資附表所載，本件職災發生前一月，即八十七年六月間，二十五個工
    作天，原告之加班時數高達七十六小時，八十七年十一月一日至四日，三．五個
    工作天，原告之加班時數高達十六小時，雇主即被告顯已違反上述勞動基準法第
    三十二條第一項前段、第三十五條前段之規定，足見原告於職災發生前確係過度
    加班，縱原告為年僅二十二歲之年輕人，亦屬不堪負荷，原告此部份主張亦堪信
    為真實。
三、按違反保護他人之法律，致生損害於他人者，負賠償責任。民法第一百八十四條
    第二項前段並有明文。又按不法侵害他人之身體或健康者，對於被害人因此喪失
    或減少勞動能力或增加生活上之需要時，應負損害賠償責任。又不法侵害他人之
    身體者，被害人雖非財產上之損害，亦得請求賠償相當之金額。民法第一百九十
    三條第一項、第一百九十五條第一項前段亦有明文。本件原告以被告違反上述勞
    動基準法第三十二條第一項前段、第三十五條前段之規定，主張被告應依民法第
    一百九十三條、第一百九十五條規定負損害賠償責任，自屬主張被告違反保護他
    人之法律，而依民法第一百八十四條第二項前段主張被告應負侵權行為賠償責任
    ，又依上述職災檢查報告所載，被告另違反勞工安全衛生法第五條第一項第一款
    ：「雇主對防止機械﹑器具﹑設備等引起之危害之事項應有有符合標準之必要安
    全衛生設備」之規定，及違反勞工安全衛生設施規則第五十八條第一款：「雇主
    對於紙、布、鋼纜或其他具有捲入點危險之捲胴作業機械，其作業有危害勞工之
    虞者，應設置護罩、護圍等設備。」之規定，且上述勞動基準法第三十二條第一
    項前段、第三十五條前段、勞工安全衛生法第五條第一項第一款均屬保護他人之
    法律，被告違反上述保護他人之法律，致原告受傷而受有損害，對於原告因受傷
    所致勞動能力減少之損害、因需請人看護而增加生活上需要之損害、及非財產上
    之損害等，被告應負賠償責任，原告此部份請求為有依據。又原告以發生本件職
    災為由，依勞動基準法第五十九條第一、二款規定請求被告為醫療費用補償、及
    工資補償，亦屬有據，均應予准許。至其補償或賠償之數額，分述如下：
（一）職災補償部分：
  （１）醫療費用補償部分：按勞工因遭遇職業災害而致傷害時，雇主應補償其必需
        之醫療費用，勞動基準法第五十九條第一款定有明文。原告主張因職業災害
        受傷，除勞保給付外、自費支出醫療費用六萬零一百四十三元等情，業據提
        出診斷書、醫療費用收據為證，雖該醫療收據所載支出項目大多為病房費用
        ，但以原告所受傷害需住院開刀之情形，其支出住院費用自屬必要，被告抗
        辯稱此部份並非必要等語，不可採信，此部份原告之主張堪信為真實。
  （２）工資補償部分：按勞工因遭遇職業災害而致傷害時，勞工在醫療中不能工作
        時，雇主應按其原領工資數額予以補償。但醫療期間屆滿二年仍未能痊癒，
        經指定之醫院診斷，審定為喪失原有工作能力，且不合第三款之殘廢給付標
        準者，雇主得一次給付四十個月之平均工資後，免除此項工資補償責任。勞
        動基準法第五十九條第二款亦有明文。所以勞工因遭遇職業災害而致殘廢、
        傷害時，勞工因醫療中二年未能痊癒而不能工作時，雇主應按其原領工資數
        額予以補償。本件原告主張因職業災害受傷後，二年未能痊癒在醫療中不能
        工作等情，亦有上述診斷書、醫療費用為證，依其中財團法人彰化基督教醫
        院八十九年十二月八日出具之勞工傷病診斷書記載：原告經住院及多次手術
        治療，目前仍手指僵硬攣縮，需持續復建治療至少半年等情，且上述勞動基
        準法第五十九條第二款所稱勞工在醫療中不能工作，係指勞工於職災醫療期
        間不能從事勞動契約中所約定之工作（參行政院勞工委員會八五台勞動三字
        第一０００一八號函釋意旨），原告因受有上述左手壓輾傷、燙傷併第四指
        遠端指節、第五指近端指節截肢、及手指僵硬攣縮之傷害，於八十七年十一
        月四日發生職災，至八十九年十二月八日仍需持續復建治療至少半年，自屬
        上述「因職業災害受傷後，二年在醫療中不能工作」之情形，原告此部份主
        張亦堪採信，被告抗辯稱其得以從事其他較輕鬆工作等語，為不可採。至其
        補償之數額，依勞動基準法施行細則第三十一條規定，上述所稱原領工資，
        係指該勞工遭遇職業災害前一日正常工作時間所得之工資。其為計月者，以
        遭遇職業災害前最近一個月工資除以三十所得之金額為其一日之工資。但本
        件之特殊情形為，雇主即被告違反上述勞動基準法第三十二條第一項前段、
        第三十五條前段之規定使原告過度加班，已如前述，又依上述職災檢查報告
        平均工資附表所載，本件職災發生前六個月原告之加班情形為：八十七年五
        月六日至同月三十一日，二十一個工作天，加班三九．五小時，八十七年六
        月間，二十四個工作天，加班十一．五小時，八十七年七月間，二十七個工
        作天，加班八小時，八十七年八月間，二五．五個工作天，加班四四．五小
        時，八十七年九月間，二十四工作天，加班二七．五小時，八十七年十月間
        ，二十五個工作天，加班七十六小時，八十七年十一月一日至四日，三．五
        個工作天，加班十六小時，即本件職災發生前六個月間，一百八十三個工作
        天，加班二百二十三小時，原告之加班屬於經常性加班，被告未能考慮其人
        力之正常需求及調度，以使原告經常性加班而彌補其人力之不足，對於原告
        而言，加班已經屬於其工作之正常情形，原告之經常性加班顯已屬於其「正
        常工作」時間範圍內，惟何者屬於上述「職業災害前一日正常工作時間所得
        之工資」，因原告之經常性加班每日時數不同，計算單日之加班時數作為其
        「正常工作」時間範圍，顯有不公平，本院認為應依勞動基準法第二條第三
        款對於工資之定義：「工資：謂勞工因工作而獲得之報酬；包括工資、薪金
        及按計時、計日、計月、計件以現金或實物等方式給付之獎金、津貼及其他
        任何名義之經常性給與均屬之。」認原告經常性加班所得之報酬顯屬於「經
        常性給與」而為其工資之一部分，並參考勞動基準法第二條第四款前段對於
        平均工資之定義：「平均工資：謂計算事由發生之當日前六個月內所得工資
        總額除以該期間之總日數所得之金額。」之立法解釋意旨，認包括經常性加
        班所得報酬之平均工資為其「職業災害前一日正常工作時間所得之工資」，
        對於兩造而言較為公平，又本件原告之平均工資為每日一千零四元，業據上
        述職災檢查報告平均工資附表計算明確，即本件原告之原領工資應認係每日
        一千零四元，從而，以日薪一千零四元計算二年在醫療中不能工作之補償數
        額為七十三萬二千九百二十元，原告此部份主張，在此範圍內可以採納，逾
        此範圍，不能採納。
  （３）按勞工因遭遇職業災害而致殘廢、傷害時，雇主應依勞動基準法第五十九條
        規定予以補償。但如同一事故，依勞工保險條例或其他法令規定，已由雇主
        支付費用補償者，雇主得予以抵充之，勞動基準法第五十九條第一項前段定
        有明文。本件綜上所述，原告得請求之醫療補償、工資補償分別為六萬零一
        百四十三元、七十三萬二千九百二十元，共計七十九萬三千零六十三元，又
        原告自認已收取被告給付四個月之每月二萬元補償，及一萬元慰問金，共計
        九萬元、原告並已領取勞保局給付之殘廢給付八萬二千五百元、及傷病給付
        十五萬七千五百七十五元，所以原告已由被告支付之費用為九萬元，已依勞
        工保險條例所得之補償分別為殘廢給付八萬二千五百元、及傷病給付十五萬
        七千五百七十五元，共計二十四萬零七十五元，依上述規定均得予抵充之，
        被告抗辯稱應予抵充等語，可堪採納，抵充結果，原告此部份可請求之補償
        為四十六萬二千九百八十八元，原告此部份請求在此範圍內為有理由，應予
        准許，逾此範圍，為無理由，應予駁回。
  （４）按勞動基準法第五十九條之補償規定，係為保障勞工、加強勞、雇關係，促
        進社會經濟發展之特別規定，非損害賠償。同法第六十一條尚且規定該受領
        補償之權利不得抵銷，應無民法第二百十七條過失相抵之適用。最高法院八
        十九年度第四次民事庭會議著有決議。所以原告依勞動基準法第五十九條第
        一、二款規定請求之上述醫療補償、工資補償部分，自無過失相抵之適用，
        被告抗辯稱此部份應適用過失相抵云云，不可採納。
（二）侵權行為損害賠償部分：
  （１）勞動能力喪失之損害賠償部分：原告主張其向勞工保險局申請之殘廢給付，
        經以殘廢等級第十二級核發八萬二千五百元等情，業據提出支票一紙為證，
        被告對此亦不爭執，依原告所受上述傷害，應屬勞工保險殘廢給付標準表所
        列「一手拇指及食指以外之任何手指，共有二指喪失機能者」之殘廢等級第
        十二級，又依各殘廢等級喪失或減少勞動能力比率表所載，殘廢等級第十二
        級喪失勞動能力之程度為百分之三０．七六，另原告受傷前之平均工資為日
        薪一千零四元，亦如前述，以此計算其一月之可得收入為三萬零一百二十元
        ，但原告主張依其自八十六年十一月起至八十七年十月止十二個月內之月平
        均工資二萬八千九百三十四元計算，可以採納，又其因上述勞動能力減少百
        分之三０．七六，又其一年之可得收入減少十萬六千八百零一元（元以下四
        捨五入，下同），又原告為六十五年三月六日生，此據上述診斷書載明，於
        八十七年十一月四日受傷時年為二十二歲，原告主張自八十九年十一月起至
        其六十歲退休止，尚有三十五年勞動期間，亦可採信，以其一年之減少之收
        入十萬六千八百零一元，並按年別單利複式霍夫曼計算法扣除年息百分之五
        之中間利息，其上述三十五年勞動期間所減少之收入為二百十二萬七千二百
        零四元（十萬六千八百零一元乘以係數十九．00000000），原告主
        張就此範圍內為其勞動能力喪失之損害等情，可以採納，逾此範圍，不可採
        納。
  （２）第一年看護費用部分：原告主張因受傷，第一年間共六次手術，日常生活包
        括吃飯、洗澡、更衣、大小便等，均無法自理，處處委託家人照料，受有其
        親人看護費用之損失等情，被告雖否認原告有該等支出之事實，但依上述診
        斷書記載之傷害情形，及財團法人彰化基督教醫院九十年九月二十一日出具
        之診斷書且載明：原告分別於八十七年十一月十六日、八十七年十二月九日
        、八十七年十二月二十六日、八十八年二月二十一日、八十八年四月二十六
        日、八十八年七月七日共計六次手術，並分別於八十七年十一月五日至同月
        二十八日、八十七年十二月八日至同月二十一日、八十七年十二月二十六日
        至八十八年一月四日共計三度住院等情，原告主張其受傷後第一年內均需請
        人看護，受有其親人看護費用而增加生活上需要之損害等情，堪信為真正，
        至其數額，原告主張以每月一萬五千元計算，一年為十八萬元，顯較法定之
        每月最低工資為低，亦堪採納。
  （３）精神慰藉金（非財產上損害）部分：原告其因本件傷害受有非財產上之損害
        ，而請求賠償二十萬元等情，本院斟酌原告自退伍起即進入被告公司工作，
        受傷時年僅二十二歲且未婚，因本件職災而受傷成殘，被告係經營印染整理
        業之公司，此據上述職災檢查報告載明，及斟酌兩造之身分、地位、資力及
        其他一切情狀，認原告此部份請求二十萬元之損害賠償確屬相當，可以採納
        ，被告抗辯稱此部份請求過高等語，不可採納。
  （４）按損害之發生或擴大，被害人與有過失者，法院得減輕賠償金額，或免除之
        ，民法第二百十七條第一項定有明文。本件原告依侵權行為法律關係請求被
        告就原告因受傷所致勞動能力減少之損害、因需請人看護而增加生活上需要
        之損害、及非財產上之損害等應負賠償責任部分，自應依上述法條而有過失
        相抵之適用。本件原告發生職災受傷時，是以右手持紗布清潔輕觸滾輪表面
        ，卻左手受傷等情，此為兩造所不爭執，原告就損害之發生確屬與有過失，
        至其過失之程度，本院斟酌原告在本件職災發生前確係過度加班而過於勞累
        等情，認被告應負十分之二之過失責任，其餘應由被告負責，以此計算，上
        述原告因受傷所致勞動能力減少之損害二百十二萬七千二百零四元、因需請
        人看護而增加生活上需要之損害十八萬元、及非財產上之損害二十萬元，共
        計損害二百五十萬七千二百零四元，被告應負十分之八之賠償責任，為二百
        萬五千七百六十三元，原告依侵權行為法律關係請求被告賠償損害，於此範
        圍內，為有理由，應予准許，逾此範圍，為無理由，應予駁回。
四、原告又主張被告違反上述勞工法令，致有損害勞工原告之權益，爰以本件起訴狀
    繕本之送達作為不經預告終止勞動契約之通知，並請求發給資遣費云云，但按雇
    主違反勞動契約或勞工法令，致有損害勞工權益之虞者，勞工固得依勞動基準法
    第十四條第一項第六款規定不經預告終止契約，然勞工依該條項第六款規定終止
    契約者，應自知悉其情形之日起，三十日內為之，同條第二項定有明文。本件原
    告係於八十七年十一月四日因職災受傷，原告所主張被告違反上述勞工法令之情
    形均在其受傷之前，原告最遲應在八十七年十一月四日受傷時即已知悉被告有違
    反法令之情形，其乃於八十九年十一月三日提起本件訴訟，並於八十九年十一月
    十四日始將起訴狀繕本送達被告，此分別有本院收文章及送達證書可證，原告終
    止契約之意思表示到達被告時，顯已超過上述自知悉之日起三十日之期間，被告
    抗辯稱原告已罹三十日之期間，不得主張該終止權等語，可以採納，原告此部份
    請求即屬無從准許。
五、綜上，原告得請求被告職災補償之金額為四十六萬二千九百八十八元，得請求原
    告損害賠償之金額為二百萬五千七百六十三元，共計二百四十六萬八千七百五十
    一元，從而，原告依勞動補償及侵權行為之法律關係，請求被告補償及賠償，在
    二百四十六萬八千七百五十一元及自起訴狀繕本送達翌日（即十八十九年十一月
    十五日）起之法定遲延利息之範圍內，為有依據，應予准許，逾此範圍，不應准
    許。
六、兩造各陳明願供擔保聲請宣告假執行或免為假執行，於原告勝訴部分，經核均無
    不合，爰各酌定相當擔保金額併准許之，至原告敗訴部分，因其假執行之聲請亦
    失其依據，應予駁回。
七、兩造其餘攻擊防禦方法，經審酌後，認與本院之認定無影響，爰不一一論列。
八、結論：原告之訴為一部有理由，一部無理由，並依民事訴訟法第七十九條但書、
    第三百九十條第二項、第三百九十二條，判決如主文。
中      華      民      國      九十    年      十      月     十七     日
                                    臺灣彰化地方法院民事第二庭
~B法      官  余仕明
右為正本係照原本作成。
如對本判決上訴，應於判決送達後二十日內向本院提出上訴狀。
~B法院書記官  楊美芳
中      華      民      國      九十      年      十    月     十八     日


司法院資訊處製作；財團法人民間司法改革基金會備份。
